---
title: "Imigrantes do NE na RMSP"
subtitle: "<span style='font-size:1.5em;'> Panorama racial via Censo 2010</span>"
author: "TCA"
date: today
date-format: long
footer: ""
#logo: "cebrap-imagem.png"
code-link: true
format:
  revealjs:
    theme: "simple"
    math: mathjax
    scrollable: true
    # standalone: true
    # embed-resources: true
    transition: fade
    background-transition: fade
    highlight-style: ayu-mirage
    slide-number: "c"
    controls-layout: bottom-right
    fig-cap-location: top
    # fig-format: svg
    pdf-separate-fragments: false
    # fig-align: center
editor: visual
execute:
  freeze: auto
  echo: true
editor_options: 
  chunk_output_type: console
---

```{r,echo=FALSE}

options(scipen = 99999)
knitr::opts_chunk$set(echo=FALSE, error=FALSE, warning=FALSE, message=FALSE)

# pacotes
library(pacman)
p_load(kable,kableExtra,tidyverse)

# importacao de dados

load(file.path("../output","ne_em_rmsp","descritivas.RData"))

```

## Ideia das descritivas

**RQ**: Há diferenças na composição racial dos imigrantes nordestinos residentes na RMSP e como esta composição mudou ao longo do tempo?

-   Breve retomada das formas de cálculo de migração a partir de dados censitários

-   Perfil racial dos imigrantes na RMSP em 2010

-   Padrões da composição racial dos imigrantes nordestinos em 2010

# Formas de cálculo da migração via Censo

## Quesitos

Podemos calcular a migração a partir de diferentes quesitos:

-   **Lugar de nascimento**: dá informações sobre naturalidade.

-   **Duração da residência (DUR)**: dá informações sobre tempo que reside no atual local.

-   **Lugar de última residência (LUR)**: nos diz o local em que residia antes.

-   **Lugar de residência em uma data fixa anterior (DFIX)**: estabelece um tempo e local que residiu antes.

## Tipos de migração que podemos calcular

Podemos obter três tipos de informações sobre migração:

-   **Lugar de nascimento**: dá informações sobre naturalidade.

-   **Última etapa**: DUR + LUR. Capta última etapa migratória e tempo desde que ocorreu.

-   **Data fixa (DFIX)**: Capta etapa migratória em um tempo fixo no tempo em que ocorreu.

# Perfil racial dos imigrantes na RMSP em 2010

## Distribuicao dos imigrantes segundo forma de captação

```{r}

tabelas[[1]] |> 
  rename(
    "ULT" = N_ult,
    "DFIX" = N_fix,
    "ULT_NE" = N_ult_ne,
    "DFIX_NE" = N_fix_ne,
    "Prop_ULT_NE" = prop_ult_ne,
    "Prop_DFIX_NE" = prop_fix_ne
  ) |> 
  pivot_longer(
    cols = 2:7,
    names_to = "Indicador",
    values_to = "value"
  ) |> 
  pivot_wider(
    names_from = sexo,
    values_from = value
  ) |> 
  mutate(across(2:4, ~ round(.x,2))) |> 
  kable() |> 
  kable_styling(full_width = F, font_size = 30)
```

## Distribuição racial dos imigrantes segundo forma de captação

```{r}
tabelas[[2]] |> 
  select(raca, N_ult_ne, N_fix_ne, perc_ult_ne, perc_fix_ne) |> 
  rename(
    "ULT_NE" = N_ult_ne,
    "DFIX_NE" = N_fix_ne,
    "Pct_ULT_NE" = perc_ult_ne,
    "Pct_DFIX_NE" = perc_fix_ne
  ) |> 
  mutate(
    Pct_ULT_NE = round(Pct_ULT_NE * 100,2),
    Pct_DFIX_NE = round(Pct_DFIX_NE * 100,2),
  ) |>  
  kable() |> 
  kable_styling(full_width = F, font_size = 30)
```

## Distribuição dos imigrantes NE de última etapa (1)

::::: columns
::: {.column width="20%"}
**Distribuição por tempo de residência no destino** 
:::

::: {.column width="80%"}
```{r}
tabelas[[3]] |>
  mutate(
    perc = round(perc * 100,2),
    cum_perc = cumsum(perc)
  ) |> 
  rename(
    "Tempo (anos)" = dur_mun,
    "N" = N,
    "%" = perc,
    "Cumulativo (%)" = cum_perc
  ) |>  
  kable() |> 
  kable_styling(full_width = F, font_size = 24)
```

:::
:::::

## Distribuição dos imigrantes NE de última etapa (2)

::::: columns
::: {.column width="20%"}
**Imigrantes de última etapa:** distribuição por tempo de residência no destino e raça
:::

::: {.column width="80%"}
```{r}
tabelas[[4]] |>
  mutate(
    perc = round(perc * 100,2)
  ) |> 
  ggplot() +
  aes(x = dur_mun, y = perc, color = raca) +
  geom_line(linewidth = 1.1) +
  geom_point(size = 5, alpha = .5) +
  labs(
    color = "",
    x = "Tempo de residência no destino (anos)",
    y = "Distribuição (%)"
  ) +
  scale_x_continuous(breaks = seq(0,10,1L)) +
  theme_light() +
  scale_color_brewer(palette = "Set2") +
  theme(
    legend.position = "top",
    axis.title = element_text(face = "bold", hjust = 1)
  )
```

:::
:::::

# Padrões da composição racial dos imigrantes nordestinos em 2010

## Há diferenciais na composição racial dos imigrantes nordestinos?

::::: columns
::: {.column width="20%"}
**Composição racial:** na origem, destino e do grupo em movimento
:::

::: {.column width="80%"}
```{r}
tabelas[[5]] |>
  mutate(
    perc = round(perc * 100,2)
  ) |> 
  ggplot() +
  aes(x = ind_mig_ult_ne, y = perc, fill = raca) +
  geom_col() +
  coord_flip() +
  labs(
    fill = "",
    x = "",
    y = "Distribuição (%)"
  ) +
  theme_light() +
  scale_fill_brewer(palette = "Set2") +
  theme(
    legend.position = "top",
    axis.title = element_text(face = "bold", hjust = 1)
  )
```

:::
:::::

## Como a composição racial mudou ao longo do tempo?

::::: columns
::: {.column width="20%"}
**Composição racial:** segundo tempo de residência na RMSP**
:::

::: {.column width="80%"}
```{r}
tabelas[[6]] |>
  mutate(
    perc = round(perc * 100,2)
  ) |> 
  ggplot() +
  aes(x = dur_mun_cat, y = perc, fill = raca) +
  geom_col() +
  coord_flip() +
  labs(
    fill = "",
    x = "Tempo (anos)",
    y = "Distribuição (%)"
  ) +
  theme_light() +
  scale_fill_brewer(palette = "Set2") +
  theme(
    legend.position = "top",
    axis.title = element_text(face = "bold", hjust = 1)
  )
```

:::
:::::

## Próximos passos?


